臺灣澎湖地方法院刑事判決　　　　　　　　99年度易字第19號
公　訴　人　臺灣澎湖地方法院檢察署檢察官
被　　　告　郭守賢
上列被告因詐欺案件，經檢察官提起公訴（98年度偵字第725號
），本院判決如下：
    主  文
郭守賢無罪。
    理  由
一、公訴意旨略以：被告郭守賢於民國96年4月起迄97年1月27日
    止，擔任澎湖籍、20噸以上之「東見泰號」（編號：CT4—1
    288號）漁船之船長及船主，負責所有的船務運作，包括駕
    駛漁船、販賣魚獲及申購優惠漁船用油。其基於意圖為自己
    不法之利益，於96年10月5日7時20分起至96年12月21日17時
    50分止、96年12月22日19時30分起至97年1月20日8時50分止
    ，將原裝設在「東見泰號」上之VDR拆下，移置安裝在不詳
    漁船上，與該不詳漁船之人，使前開不詳漁船將渠航程記錄
    在「東見泰號」之VDR中，以取得不實航跡，嗣被告郭守賢
    再於97年1月20日持之向不知情之加油站人員申請填寫「補
    充漁船用油書」，用以申購優惠漁業動力用油，再交付加油
    站人員而行使之，致不知情之馬公漁港加油站員陷於錯誤，
    誤認「東見泰號」確有出海，共詐領85公秉漁業用油，非法
    得利新臺幣（下同）21萬5305元，足生損害於漁政機關對漁
    船管理之正確性及國家財政之健全，因認被告郭守賢係犯
    刑法第339條第2項詐欺得利罪嫌。
二、公訴人認被告犯詐欺得利罪嫌，係以比對VDR航跡與關簿
    資料發現上開96年10月5日7時20分起至96年12月21日17時50
    分止、96年12月22日19時30分起至97年1月20日8時50分止之
    區間，均有漁船應在港卻有海上航行長跡之現象，可推論被
    告將原裝設在「東見泰號」上之VDR拆下，移置安裝於不詳
    漁船，以取得不實航跡紀錄，其再於97年1月20日持之向不
    知情之加油站人員詐領優惠漁船用油，為其主要論據。
三、惟按犯罪事實應依證據認定之，無證據不得推定其犯罪事實
    ，又不能證明被告犯罪或其行為不罰者，應諭知無罪之判決
    ，刑事訴訟法第154條、第301條第1項分別定有明文。
四、本件訊據被告郭守賢堅決否認觸犯上開詐欺得利罪嫌，辯稱
    ：伊擔任系爭漁船船主期間，均有實際進出港作業始領取優
    惠用油，嗣因賣出漁船而於96年12月22日將船從高雄港開到
    馬公港再交給案外人陳永通（登記船主為案外人陳秀榛），
    伊不可能於97年1月20日還開船去加油等語。經查：
（一）被告郭守賢於96年4月至96年12月22日擔任系爭漁船船主
      並實際掌控漁船營運，嗣因賣出漁船而於96年12月22日19
      時30分將船從高雄港開抵馬公港再交給案外人陳永通（登
      記船主為案外人陳秀榛，陳永通犯詐欺罪嫌部分，另案
      由本院審理中）等情，有漁業執照、動力漁船生命史重點
      管理資訊報表、船員手冊、船（隊）員姓名表等附卷可稽
      ，是起訴書所載「96年12月22日19時30分起至97年1月20
      日8時50分止，將原裝設在「東見泰號」上之VDR拆下，移
      置安裝於不詳漁船，以取得不實航跡紀錄」及「於97年1
      月20日向不知情之加油站人員詐領優惠漁船用油」，自難
      認與被告有，公訴人認被告有此部分行為，已有誤會。
（二）系爭漁船於96年10月5日7時20分進高雄港，於96年11月23
      日9時出高雄港，於96年12月19日15時20分進高雄港，於
      96年12月21日17時50分出高雄港，於96年12月21日20時40
      分進高雄港，此有漁船進出港檢查表（關簿）附卷可稽，
      而該期間經比對VDR航跡與關簿資料結果，並未發現有何
      漁船應在港卻有海上航行長跡之現象（漁業署99年4月14
      日漁二二字第0991206955號函亦同此認定），可見系爭漁
      船於上開區間確有實際進出港作業，公訴人認被告於96年
      10月5日7時20分起至96年12月21日17時50分止，將原裝設
      在漁船上之VDR拆下，移置安裝於不詳漁船，以取得不實
      航跡紀錄一節，亦非有據。
五、綜上所述，被告並無取得不實航跡紀錄以領取優惠漁船用油
    之情事，此外復查無其他積極證據足以證明被告有公訴人所
    指之詐欺得利行為，本件不能證明被告犯罪，揆諸首揭法律
    規定，自應為被告無罪之諭知。
六、本件被告經合法傳喚無正當理由不於審判期日到庭，爰不待
    其陳述逕行判決。
據上論斷，應依刑事訴訟法第301條第1項，判決如主文。
本案經檢察官陳顗安到庭執行職務。
中    華    民    國    100    年    3    月    30    日
                  刑事庭  審判長法  官  管安露
                                法  官  李宛玲
                                法  官  陳順輝
以上正本證明與原本無異。
如不服本判決應於收受判決後10日內向本院提出上訴書狀，並應
敘述具體理由；其未敘述上訴理由者，應於上訴期間屆滿後20日
內向本院補提理由書（均須按他造當事人之人數附繕本）「切勿
逕送上級法院」。
中    華    民    國    100    年    3    月    30    日
                                書記官  王耀煌